【裁判字號】    88,訴,5129
【裁判日期】    890419
【裁判案由】    清償借款
【裁判全文】
臺灣臺北地方法院民事判決                        八十八年度訴字第五一二九號
    原      告  甲○○
    訴訟代理人  林明正律師
    複代理人    吳忠勇律師
    被      告  乙○○          住台北市○○區○○街二十六巷十八號二樓
    訴訟代理人  楊山池律師
右當事人間請求清償借款事件，本院判決如左：
    主      文
原告之訴及假執行之聲請均駁回。
訴訟費用由原告負擔。
    事      實
甲、原告方面：
一、聲明：被告應給付原告新台幣（下同）三百五十萬一千零一十元。原告願供擔保
    請准宣告假執行。
二、陳述：
  （一）被告前於民國八十五年間，因購買由力霸建設股份有限公司（下稱）力霸公
        司坐落於台北市○○街二十六巷十八號二樓之房屋（下稱系爭房屋）而陸續
        向原告借款，以支付仲介費、買賣房屋價金、裝潢費及傢俱款等費用，共計
        新台幣（下同）三百五十萬一千零一十元（下稱系爭款項），原告已悉數交
        付，惟事後原告請求被告返還借款時，被告竟置之不理，爰依民法第四百七
        十八條之規定，請求判決如訴之聲明。
  （二）對被告抗辯之陳述：
      １本件消費借貸之所以沒有簽立借據，實因被告之借款方式特殊所致，蓋原告
        於八十五年間認識被告時，被告向原告表示欲購買房屋，但因無支票付現不
        方便，乃向原告借支票，希望原告先代墊房屋及傢俱等款項，迨全部代墊完
        畢後再總結。原告見被告有車，且月收入十餘萬元，相信其有清償能力，遂
        同意先代為墊款，而墊款之方式，係由被告將其欲支付之對象及金額告訴原
        告，原告簽發支票後陪同被告將支票交與受款人，此為卷附支票均載有受款
        人之緣由。然原告替被告代墊款項完畢欲結算總數時，被告竟開始推拖不願
        意結算，甚至搬家避不見面，致本件借貸無從簽立借據，只能至銀行影印代
        墊之支票以為憑證。
      ２原告之所以願意借款給被告，係因被告向原告表示其月收入十餘萬元，且被
        告自己有車，故原告相信被告有清償能力，才將錢借給被告。又被告每月須
        繳交近四萬元之貸款利息，是被告辯稱其無資力顯不可採。況兩造間並無密
        切關係，原告又已有妻兒，不會平白無故將三百五十多萬元贈與被告？倘如
        被告所述，系爭票款係原告贈與被告，為何原告不將房屋貸款一併贈與，故
        被告所辯均不足採信。
      ３被告並不否認卷附支票均係用以支付被告之房地、傢俱及裝潢等費用上，若
        被告主張系爭金額係贈與非借貸，自應由被告負舉證之責。
      ４被告所提不動產買賣合約書上所載原告之名及電話非原告所書寫。
      ５原告在朋友借貸時，多未要求開立借據。且借據及利息、還款方式之約定，
        均非消費借貸之法定要件。
      ６要不要貸款？到哪家銀行貸款，均被告自行決定。
      ７原告係因大來卡舉辦附卡年費一千五百元之優惠活動，原告家人無意願，被
        告有意願，才將被告列為附卡持卡人。
      ８原告未曾與被告在系爭房屋中同居，原告亦無系爭房屋之鑰匙。
三、證據：提出明細表乙紙、支票二十一紙為證（以上均影本）。請求訊問證人蔡怡
          娟、徐銘宗、高明志、賴木強。
乙、被告方面：
一、聲明：如主文第一項所示。如受不利判決，願供擔保免為假執行。
二、陳述：
  （三）原告於八十五年五月間與被告相識，進而交往，當時被告賃居關渡，原告以
        交通不便影響兩人相處時間為由，乃自行透過力霸公司覓得系爭房屋，期間
        除徵詢被告是否滿意外，從仲介洽談、簽約乃至房屋裝璜、傢俱購置，大都
        由原告一手處理，此亦即原告卷附支票為何均直接填寫受款人之緣由。以二
        人當時交往情形，系爭票款之支出，應是原告為購置房屋、傢俱等贈與被告
        之行為，當不能因被告收受該物品即認定有借貸關係。況本案原告自始未曾
        向被告表示系爭票款是借予被告之意思，而被告亦未向原告表示借貸之意思
        ，原告既未能證明雙方有借貸之意思合意，自不能謂已成立借貸之法律關係
        。
  （二）就原告卷附之支票票面觀察，除票號ＣＡ0000000號支票係由原告交
        付被告提領外，其餘均係原告填寫受款人並親自交付受款人提領票款，依一
        般經驗法則，如原告與被告有借貸關係，應由原告交付票據予被告，再由被
        告自行支配、管理、處分，而非概由原告直接與受款人洽談並交付支票予受
        款人，堪證當事人間並無借貸之合意。
  （三）被告當時年僅二十二歲，顯無相當之財力足以購買房屋，賃居關渡即是為了
        節省房租，以原告豐富之閱歷，豈會將三百多萬元借予無清償資力之被告？
        再者，倘系爭票款係原告借予被告，為何三年來原告未曾請求被告還款，而
        且當時為何沒有簽立借據，沒有約定利息、清償期？究其實，乃因當時兩造
        交往，因彼此情誼關係，原告不吝贈與系爭票款購買之物品予被告，否則以
        原告之處事經驗，如當事人間有借貸關係，自應保有足以證明借貸關係存在
        之憑證。
三、證據：提出不動產買賣契約書、消費借貸契約書及花旗銀行八十五年十月份帳單
    為證（以上均影本）。
    理      由
一、原告起訴主張：八十五年間，被告因購買由力霸公司仲介坐落於台北市○○街二
    十六巷十八號二樓之房屋，為支付仲介費、房屋價金、裝潢費及購買傢俱等費用
    ，乃陸續向原告借款，共計三百五十萬一千零一十元，原告已悉數交付，惟嗣原
    告向被告請求返還借款時，被告竟置之不理，爰依民法第四百七十八條規定，請
    求被告返還借款。被告則以：原告並未舉證證明被告有為借貸之意思表示，且被
    告自始未曾向原告表示借貸之意思；系爭票款係原告購買物品贈與被告，而非借
    予被告等語資為抗辯。
二、按當事人主張有利於己之事實者，就其事實有舉證之責任，民事訴訟法第二百七
    十七條前段定有明文。查原告主張被告向其借款乙節，業據被告否認。（一）、
    原告固提出支票為證，惟票據為無因證券，僅憑票據關係並不能證明原因關係為
    何。（二）、被告主張兩造為男女朋友關係，原告為追求被告而贈與；原告自行
    透過仲介公司尋得系爭房屋，並自行與仲介公司及賣方洽定價格，簽訂買賣契約
    時原告並於買賣契約買受人欄下方簽名，房屋裝璜、傢俱購置，大都由原告一手
    操理等情，固經原告否認。惟查被告主張原告自八十二年間起經營公關公司，兩
    造於八十五年間在酒店認識，原告係看報紙找到系爭房屋，看屋之後才找被告去
    看；原告用以支付購屋款、仲介款、裝潢、家具費等多紙支票，除其中面額二十
    萬元支票一紙外，其餘支票均由原告簽發，填寫第三人為受款人後，直接交給受
    款人，被告未於支票上背書；原告並與被告至原告所經營公司之往來銀行辦理貸
    款，原告擔任連帶保證人；原告花旗銀行大來卡之附卡為被告，原告幫被告繳納
    信用卡消費款；原告幫被告覓得升學補習班，被告因此辭職唸書等情，為原告所
    自認（詳本院八十九年三月十日筆錄），堪信為真實。則在八十五年間兩造關係
    匪淺，被告主張贈與之說，不無可能。況且，揆諸一般社會常情，以原告之經歷
    ，如貸與數百萬鉅款予被告，為何未約定利息？未約定返還期限？甚至支票未經
    被告背書？未取得借款憑據？原告主張兩造間就系爭款項為借貸關係，尚與常情
    不合。除此以外，原告就其主張消費借貸成立之事實，復未能舉證證明，自難信
    其主張為真實。
三、從而，原告依消費借貸法律關係，請求被告給付三百五十萬一千零一十元為無理
    由，應予駁回。原告之訴既經駁回，其假執行之聲請已失所附麗，併予駁回。
四、結論：原告之訴為無理由，依民事訴訟法第七十八條，判決如主文。
中      華      民      國    八十九    年      四      月    十九      日
                            民事第五庭法      官  賴泱樺
右為正本係照原本作成
如對本判決上訴，須於判決送達後廿日內向本院提出上訴狀
中      華      民      國    八十九    年      五      月      二      日
                                      法院書記官  江婉容


司法院資訊處製作；財團法人民間司法改革基金會備份。
